臺灣苗栗地方法院刑事判決　　　　　　　　　　　　　　九十三年度易字第二八號
　　公　訴　人　臺灣苗栗地方法院檢察署檢察官
　　被　　　告　戊○○　二十九.
右列被告因家暴傷害等案件，經檢察官提起公訴（九十二年度偵字第四七七七號），
本院判決如左：
    主  文
戊○○傷害人之身體，累犯，處有期徒刑肆月；又傷害人之身體，累犯，處有期徒刑
柒月；應執行有期徒刑拾月。
    事  實
一、戊○○曾因恐嚇案件，經本院以九十二年度苗簡字第二○號判決判處有期徒刑三
    月確定，並於民國九十二年六月二日經易科罰金執行完畢。
二、戊○○於九十二年九月三日二時許，在其苗栗縣大湖鄉大南村四鄰小南勢七一之
    一號住處，與其妻乙○○發生口角後，竟基於傷害之犯意，先徒手毆打乙○○頭
    部及臉部，再持木棍（未扣案）對乙○○揮打，乙○○以雙手抵擋，致受有右頭
    皮撕裂傷、頭皮血腫、鼻挫傷及瘀血、雙手前臂挫傷及瘀血、上唇挫傷及瘀血等
    傷害，乙○○因驚恐而於當日即搬回娘家居住。詎戊○○仍於同年月二十四日十
    七時許，至苗栗縣公館鄉○○村○○街四八號乙○○娘家門口附近，要求乙○○
    與其返家但遭拒絕，竟以不明物體砸毀乙○○之父丙○○所駕駛之車號Ｑ九─三
    三一三號自用小客貨車左後車窗玻璃（毀損部分未據告訴），另基於傷害之犯意
    ，徒手與丙○○發生扭打（丙○○傷害戊○○部分未據告訴），並以嘴咬丙○○
    額頭，致丙○○受有右側前額咬傷併零點五公分傷口、右側後背多處挫傷、右肘
    挫擦傷、右膝挫擦傷、右手臂挫傷等傷害。
三、案經乙○○、丙○○訴由臺灣苗栗地方法院檢察署檢察官偵查起訴。
    理  由
一、認定犯罪事實所根據的證據及理由：
  (一)被告傷害告訴人乙○○部分
    被告戊○○坦承於右揭時、地徒手毆打告訴人乙○○頭部及臉部，亦有持木棍
      對告訴人乙○○揮舞等事實。
    告訴人乙○○之指訴。
    證人即被告之父丁○○到庭就被告於案發時確有徒手毆打告訴人乙○○一節證
      述明確。
    告訴人乙○○確實受有右頭皮撕裂傷、頭皮血腫、鼻挫傷及瘀血、雙手前臂挫
      傷及瘀血、上唇挫傷及瘀血等傷害，此有大千綜合醫院診斷證明書一紙可稽（
      九十二年度發查字第四五一號卷第七頁）。
  (二)被告傷害告訴人丙○○部分
    被告坦承於右揭時、地與告訴人丙○○發生拉扯，並以嘴咬告訴人丙○○額頭
      等事實。
    告訴人丙○○之指訴。
    證人乙○○、乙○○之妹甲○○到庭證述被告於案發時確與告訴人丙○○發生
      扭打等情明確。
    告訴人丙○○確實受有右側前額咬傷併零點五公分傷口、右側後背多處挫傷、
      右肘挫擦傷、右膝挫擦傷、右手臂挫傷等傷害，此有大千綜合醫院診斷證明書
      一紙可佐（九十二年度發查字第四五一號卷第六頁）。
  (三)由上述各節相互佐證，本件事證明確，被告二次傷害犯行均足以認定。
二、對於被告辯解，本院的判斷：
  (一)被告傷害告訴人乙○○部分
    被告否認持木棍對告訴人乙○○揮打之犯行，辯稱：其僅持木棍對告訴人乙○○
    揮舞，並沒有打到告訴人乙○○云云。惟查：告訴人乙○○所稱其用雙手去擋被
    告所持之木棍，所以兩手都瘀青一節（本院卷第一一○頁），觀諸其受有雙手前
    臂挫傷及瘀血之傷害（有前開診斷證明書可考），互核相符，應可採信。是被告
    若確僅持木棍對告訴人乙○○揮舞，告訴人乙○○縱然害怕亦可置之不理，又何
    需干冒疼痛受傷之風險，以雙手阻擋？故應認被告確有持木棍對告訴人乙○○揮
    打，告訴人方有以雙手阻擋以避免造成更大傷害之必要，被告上開所辯，無非飾
    卸之詞，不能採信。
  (二)被告傷害告訴人丙○○部分
    被告否認犯行，辯稱：其係先遭告訴人丙○○之同居人及告訴人丙○○攻擊，其
    方抵抗還手，應屬正當防衛云云。然正當防衛必須對於現在不法之侵害始得為之
    ，彼此互毆，又必以一方初無傷人之行為，因排除對方不法之侵害而加以還擊，
    始得以正當防衛論，無從分別何方為不法侵害之互毆行為，自不得主張正當防衛
    （最高法院三十年上字第一○四○號判例參照），本案徵諸告訴人丙○○所陳：
    「當時我坐在車上，後來我有下車與他談，他就與我打起來了…」（本院卷第八
    十七頁）等語，證人乙○○證述：「我站在家門口有看到被告與我父親扭打在一
    起」（本院卷第一一二頁）、「【有無看到當初妳的家人與被告是誰先動手的？
    】我沒有看到」（本院卷第一一六頁）等語，證人甲○○證稱：「【妳姊夫拿工
    字鐵衝到妳父親那裡，之後的情形？】衝到我父親那邊，好像就放在地上，然後
    就開始扭打」（本院卷第一二八頁）、「【當初有無看到是誰先動手的？】我不
    知道，因為被告有打破玻璃，至於誰先動手的，我不知道」（本院卷第一三○頁
    ）等語，無從認定被告或告訴人丙○○先動手打人，要屬無從分別何人為不法侵
    害之互毆行為，揆諸前開判例意旨，雙方均不能主張正當防衛，是被告以此為辯
    ，自難憑採。
三、論罪科刑的理由：
  (一)核被告所為，係犯刑法第二百七十七條第一項之傷害罪。
  (二)被告傷害告訴人丙○○之犯行，乃因要求告訴人乙○○返家遭拒，而另起犯意為
    之，與傷害告訴人乙○○之犯行之犯意各別，二罪應分論併罰。
  (三)被告有事實欄所載犯罪科刑及執行情形，此有臺灣高等法院被告全國前案紀錄表
    一份可查，其受有期徒刑執行完畢後，五年以內再犯本件有期徒刑以上之罪，為
    累犯，應依刑法第四十七條規定加重其刑。
  (四)爰審酌被告犯罪之動機、手段、對告訴人乙○○、丙○○所造成之傷害、犯後仍
    否認部分犯行等一切情狀，分別量處如檢察官求處刑度之刑，並定其應執行刑如
    主文所示。
四、適用法律依據：
  (一)刑事訴訟法第二百九十九條第一項前段。
  (二)刑法第二百七十七條第一項、第四十七條、第五十一條第五款。
  (三)罰金罰鍰提高標準條例第一條前段。
本案經檢察官林文中到庭執行職務。
中　　　華　　　民　　　國　　九十三　　年　　　六　　　月　　 十五 　　日
                                臺灣苗栗地方法院刑事第二庭
                                    審判長法　官  周 淡 怡
                                    　　　法　官  顧 正 德
　　　　　　　　　　　　　　　　　　　　　法　官  張 文 毓
右正本證明與原本無異
如不服本判決應於送達後十日內向本院提出上訴狀
                                          書記官  黃 士 益
中　　　華　　　民　　　國　　九十三　　年　　　六　　　月　　 十五 　　日
附錄本判決論罪科刑法條
刑法第二百七十七條第一項
傷害人之身體或健康者，處三年以下有期徒刑、拘役或一千元以下罰金。
